臺灣高等法院刑事判決　　　　　　　　94年度上訴字第2044號
上　訴　人　臺灣板橋地方法院檢察署檢察官
被　　　告　甲○○
上列上訴人因違反毒品危害防制條例案件，不服臺灣板橋地方法
院94年度訴字第215號，中華民國94年5月5日第一審判決（起訴
案號：臺灣板橋地方法院檢察署94年度偵字第62號）暨移送併辦
（94年度毒偵字第1045、1449、1589、1718、1827、1850、2265
、3047號），提起上訴，本院判決如下：
    主    文
原判決撤銷。
甲○○連續施用第一級毒品，累犯，處有期徒刑壹年陸月，扣案
如附表所示之海洛因參包（淨重分別為0.15公克、0.03公克、0.
04公克）、海洛因殘渣袋壹包（海洛因淨重0.0054克），均沒收
銷燬之；海洛因注射針筒貳支、附表編號1、5、7、8所示扣案海
洛因之包裝袋肆個，均沒收。
    事    實
一、甲○○前有麻醉藥品管理條例、竊盜、煙毒等前科，最後一
    次係於民國（下同）91年間因毒品危害防制條例案件，經原
    審法院以91年度訴字第396號判處有期徒刑7月確定，甫於92
    年12月25日縮刑期滿執行完畢。甲○○曾於88年間因施用毒
    品案件，經原審法院裁定送觀察勒戒後，認有繼續施用毒品
    之傾向，再經原審法院以88年度毒聲字第1677號裁定令入戒
    治處所施以強制戒治，嗣經停止戒治交付保護管束，於89年
    3月8日保護管束期滿，由臺灣板橋地方法院檢察署檢察官於
    89年4月27日以89年度戒毒偵字第289號為不起訴處分確定，
    復因施用第一級毒品海洛因案件，經原審法院以91年度毒聲
    字第77號裁定令入戒治處所施以強制戒治，嗣經原審法院以
    92年度毒聲字第 251號裁定，所餘期間付保護管束，而於92
    年3月26日保護管束期滿，並因此判處有期徒刑7月（即91年
    度訴字第 396號），仍不知悔改且未戒除毒癮，復基於施用
    第一級毒品海洛因之概括犯意，於前開強制戒治執行完畢釋
    放後五年內之93年9月間某日起至94年5月23日止，在臺北縣
    三峽鎮○○路371巷 2弄14號之住處、溪東路233巷45弄16號
    、三峽鎮○○街 5號等處，以將海洛因摻水置於注射針筒內
    施打入身體之方式，連續施用第一級毒品海洛因多次。嗣為
    警先後於附表所示之時間、地點查獲，並扣得甲○○所有，
    如附表編號6、7、8所示之海洛因3包、如附表編號１海洛因
    殘渣袋1包、甲○○所有供施用海洛因之注射針筒2支。
二、案經臺北縣政府警察局三峽分局報請臺灣板橋地方法院檢察
    署檢察官偵查起訴暨移送併辦。
    理    由
一、上揭事實業據被告甲○○於原審及本院審理時坦承不諱，且
    其於附表所示之時地為警查獲後所採尿液檢體經檢驗，結果
    均呈鴉片類陽性反應，此有查獲違反毒品危害防制條例採集
    尿液檢體送驗清單、列管毒品人口尿液檢體採集送驗紀錄表
    、查獲毒品危害防制條例案姓名對照表、台灣檢驗科技股份
    有限公司於93年11月9日、94年1月13日、1月25日、2月 7日
    、3月7日、3月9日、3月29日（2紙）、6月8日出具之濫用藥
    物尿液檢驗報告共9紙附卷可稽，扣案白色粉末1包，經送請
    法務部調查局檢驗結果，含第一級毒品海洛因成分，淨重0.
    15公克，空包裝重0.20公克，此有法務部調查局94年3月21
    日調科壹字第060009554號鑑定通知書1份在卷可佐（原審卷
    第63頁）；另扣案白色粉末二包，經檢驗亦確係第一級毒品
    海洛因，分別為淨重0.03公克，空包裝袋重0.19公克；淨重
    0.04公克，空包裝袋重0.18公克，亦有同局94.5.11，同年
    5.18調科壹字第060009725號及000000000號鑑定通知書2份
    在卷足憑（原審卷第87頁、本院卷第32頁）。再海洛因殘渣
    袋（白色粉末）經送憲兵司令部刑事鑑識中心鑑驗其粉末淨
    重0.03 33克，取樣0.0279克（已鑑析用罄），餘0.0054克
    （淨重）及分裝袋由原審法院領回，亦有該中心
    94.
    5.10(94)安鑑字第00936號鑑驗通知書在卷可查（原審卷第
    85頁），此外復有供被告施用第一級毒品海洛因之注射針筒
    2支扣案供佐，被告施用第一級毒品海洛因犯行之自白與事
    實相符，堪以認定。
二、查被告曾因施用毒品案件，經原審法院裁定送觀察勒戒後，
    認有繼續施用毒品之傾向，再經原審法院以88年度毒聲字第
    1677號裁定令入戒治處所施以強制戒治，嗣經停止戒治交付
    保護管束，於89年3月8日保護管束期滿，由臺灣板橋地方法
    院檢察署檢察官於89年4月27日以89年度戒毒偵字第289號為
    不起訴處分確定，復因施用第一級毒品海洛因案件，經原審
    法院以91年度毒聲字第77號裁定令入戒治處所施以強制戒治
    ，嗣經原審法院以92年度毒聲字第 251號裁定，所餘期間付
    保護管束，而於92年 3月26日保護管束期滿，有上開不起訴
    處分書、本院被告全國前案紀錄表各 1份在卷足稽，其於強
    制戒治執行完畢釋放後五年內犯本件施用毒品犯行，符合毒
    品危害防制條例第23條第 2項之規定。本件事證已臻明確，
    被告犯行洵堪認定。核被告甲○○所為，係犯毒品危害防制
    條例第10條第 1項之施用第一級毒品罪。被告施用前後多次
    持有第一級毒品海洛因之低度行為，為其施用之高度行為所
    吸收而不另論罪。被告多次施用第一級毒品犯行，時間緊接
    ，所犯罪名、犯罪基本構成要件相同，顯係基於概括犯意反
    覆為之，應依連續犯之規定論以一罪，並加重其刑。查被告
    有事實欄所載之犯罪科刑執行情形，有本院被告全國前案紀
    錄表在卷可稽，其受有期徒刑之執行完畢後，五年以內再犯
    有期徒刑以上之本罪，為累犯，應依刑法第47條遞予加重其
    刑。至被告除起訴書所載之93年11月1日15時7分許，為警採
    尿前26小時內某時之施用第一級毒品犯行外，其餘事實欄所
    載之施用第一級毒品犯行，雖未在本件公訴人起訴範圍，惟
    被告已坦承，有連續施用第一級毒品，被告前開非法施用行
    為與本件已起訴部分之施用行為，時間緊接，所犯罪名、犯
    罪基本構成要件相同，顯係基於概括犯意而為，有連續犯之
    裁判上一罪關係，為本件起訴效力所及，且經檢察官移送併
    案審理，本院自應就此部分併為審理。原審予以依法論科固
    非無見，惟原審未及審酌附表編號6及9之犯行，已有未當，
    公訴人上訴指摘原審未及審酌附表編號 6之犯罪事實，其上
    訴為有理由，再原審判決對附表編號1、5、7、8所示海洛因
    之淨重、空包裝重及其理由欄內對海洛因認定鑑定機關之說
    明，均有錯誤，且就海洛因之包裝袋未另諭知沒收，亦有未
    當。上訴人雖於上訴後撤回上訴，惟原判決有上述之違誤，
    且公訴人上訴亦有理由，已如上述，原判決自屬無可維持，
    應由本院將原判決撤銷，爰審酌被告有多次毒品前科，並經
    強制戒治，仍未能戒除毒癮，且一再經警查獲仍施用毒品暨
    施用毒品屬自戕行為、犯罪動機、目的、手段、品行、智識
    程度、犯罪所生危害、犯罪後於本院審理中坦承犯行，態度
    尚佳等一切情狀，量處如主文第二項所示之刑，以資懲儆。
    扣案如附表編號5、7、8所示之海洛因參包（淨重均如附表
    編號5、7、8所示），係毒品危害防制條例所定之第一級毒
    品，而如附表編號1所示含第一級毒品海洛因之殘渣袋1個其
    所含毒品海洛因（淨重如附表編號1所示），不問屬於犯人
    與否，均應依毒品危害防制條例第18條第1項前段規定沒收
    銷燬之；包裹上開海洛因之包裝袋4個及注射針筒2支，為被
    告所有供本件犯罪所用之物，亦經被告陳明，應依刑法第38
    條第1項第2款之規定宣告沒收。至附表編號9之扣案物品，
    非屬被告，且非供施用第一級毒品海洛因之用，業據被告供
    陳在卷，自不得為沒收之諭知，併此述明。
據上論斷，應依刑事訴訟法第369條第1項前段、第364條、第299
條第 1項前段，毒品危害防制條例第10條第1項、第18條第1項前
段，刑法第11條、第56條、第47條、第38條第1項第2款，判決如
主文。
本案經檢察官鄭龍照到庭執行職務。
中    華    民    國    94    年     8    月    23    日
                  臺灣高等法院刑事第21庭
                              審判長法  官  溫  耀  源
                                    法  官  周  政  達
                                    法  官  邱  同  印
以上正本證明與原本無異。
如不服本判決，應於收受送達後十日內向本院提出上訴書狀，其
未敘述上訴之理由者並得於提起上訴後十日內向本院補提理由書
（均須按他造當事人之人數附繕本）。
                              書記官  高  柑  柏
中    華    民    國    94    年     8    月    25    日
附錄：本案論罪科刑法條全文
毒品危害防制條例第10條第1項
施用第 1 級毒品者，處六月以上五年以下有期徒刑。
毒品危害防制條例第18條第1項前段
查獲之第1、二級毒品及專供製造或施用第1、二級毒品之器具，
不問屬於犯人與否，均沒收銷燬之。
附表：
┌──┬────┬─────────┬────┬───┐
│編號│查獲時間│查  獲  地  點    │扣案物品│備  註│
├──┼────┼─────────┼────┼───┤
│ 一 │93.11.01│臺北縣三峽鎮      │1.海洛因│94年度│
│    │上午11時│國光街5號後面     │  殘渣袋│核退偵│
│    │45分許  │                  │  1包(海│字第62│
│    │        │                  │  洛因粉│號    │
│    │        │                  │  末驗餘│      │
│    │        │                  │  淨重0.│      │
│    │        │                  │  0333克│      │
│    │        │                  │  ，取樣│      │
│    │        │                  │  0.0279│      │
│    │        │                  │  克，餘│      │
│    │        │                  │  0.0054│      │
│    │        │                  │  克，原│      │
│    │        │                  │  審誤為│      │
│    │        │                  │  驗餘淨│      │
│    │        │                  │  重0.15│      │
│    │        │                  │  公克，│      │
│    │        │                  │  空包裝│      │
│    │        │                  │  重0.20│      │
│    │        │                  │  公克）│      │
│    │        │                  │2.被告所│      │
│    │        │                  │  有供注│      │
│    │        │                  │  射之海│      │
│    │        │                  │  洛因注│      │
│    │        │                  │  射針筒│      │
│    │        │                  │  1 支  │      │
│    │        │                  │        │      │
├──┼────┼─────────┼────┼───┤
│ 二 │93.12.25│臺北縣政府警察局  │  無。  │94年度│
│    │下午1 時│三峽分局第三組    │        │毒偵字│
│    │29分許  │採尿室            │        │第1449│
│    │        │（被告係出矯治機構│        │號    │
│    │        │列管毒品人口經通知│        │      │
│    │        │至警局接受尿液檢體│        │      │
│    │        │採集調驗）        │        │      │
├──┼────┼─────────┼────┼───┤
│ 三 │93.12.29│臺北縣三峽鎮      │被告所有│94年度│
│    │晚上11時│溪東路233巷       │供注射海│毒偵字│
│    │30分許  │45弄16號          │洛因注射│第1850│
│    │        │                  │針筒1支 │號    │
├──┼────┼─────────┼────┼───┤
│ 四 │94.02.18│臺北縣政府警察局  │  無。  │94年度│
│    │12時（原│三峽分局第三組    │        │毒偵字│
│    │審誤為94│採尿室            │        │第1827│
│    │.01.17晚│（被告係出矯治機構│        │號    │
│    │上9時6分│列管毒品人口經通知│        │      │
│    │許）    │至警局接受尿液檢體│        │      │
│    │        │採集調驗）        │        │      │
├──┼────┼─────────┼────┼───┤
│ 五 │94.02.01│臺北縣三峽鎮      │海洛因１│94年度│
│    │下午2 時│中華路與光明路口  │包（淨重│毒偵字│
│    │20分許  │                  │0.15公克│第1045│
│    │        │                  │空包裝重│號    │
│    │        │                  │0.20公克│      │
│    │        │                  │原審載為│      │
│    │        │                  │毛重0.35│      │
│    │        │                  │公克，淨│      │
│    │        │                  │重0.15公│      │
│    │        │                  │克）    │      │
├──┼────┼─────────┼────┼───┤
│ 六 │94.02.18│臺北縣政府警察局  │  無。  │94年度│
│    │12時58分│三峽分局第三組    │        │毒偵字│
│    │        │採尿室            │        │第2265│
│    │        │（被告係出矯治機構│        │號    │
│    │        │列管毒品人口經通知│        │      │
│    │        │至警局接受尿液檢體│        │      │
│    │        │採集調驗）        │        │      │
├──┼────┼─────────┼────┼───┤
│ 七 │94.03.08│臺北縣鶯歌鎮      │海洛因1 │94年度│
│    │下午3 時│鶯桃路59號前      │包，淨重│毒偵字│
│    │許      │                  │0.03公克│第1589│
│    │        │                  │，空包裝│號    │
│    │        │                  │重0.19公│      │
│    │        │                  │克，原審│      │
│    │        │                  │誤為毛重│      │
│    │        │                  │0.25公克│      │
│    │        │                  │，淨重0.│      │
│    │        │                  │05公克）│      │
│    │        │                  │        │      │
├──┼────┼─────────┼────┼───┤
│ 八 │94.03.16│臺北縣三峽鎮      │海洛因１│94年度│
│    │下午2 時│復興路319巷口     │包（淨重│毒偵字│
│    │50分許  │                  │0.04公克│第1718│
│    │        │                  │，空包裝│號    │
│    │        │                  │重0.18公│      │
│    │        │                  │克，原審│      │
│    │        │                  │誤為毛重│      │
│    │        │                  │0.3公克 │      │
│    │        │                  │）      │      │
├──┼────┼─────────┼────┼───┤
│ 九 │94.05.23│臺北縣三峽鎮      │非被告所│94年度│
│    │18時30分│溪北街9之1號      │有之安非│毒偵字│
│    │        │                  │他命吸食│第3047│
│    │        │                  │器１支、│號    │
│    │        │                  │酒精燈１│      │
│    │        │                  │組、分裝│      │
│    │        │                  │袋１包  │      │
└──┴────┴─────────┴────┴───┘
